【裁判字號】    98,上訴,3633
【裁判日期】    980918
【裁判案由】    偽造文書等
【裁判全文】
臺灣高等法院刑事判決                98年度上訴字第3633號
上  訴  人  臺灣臺北地方法院檢察署檢察官
被      告  甲○○
上列上訴人因被告偽造文書等案件，不服臺灣臺北地方法院98年
度訴字第1087號，中華民國98年8月13日第一審判決（起訴案號
：臺灣臺北地方法院檢察署98年度偵字第9405號、第9406號、第
9407號），提起上訴，本院判決如下：
    主  文
上訴駁回。
    理  由
一、按不服地方法院之第一審判決而上訴者，應向管轄第二審之
    高等法院為之。上訴書狀應敘述具體理由。上訴書狀未敘述
    上訴理由者，應於上訴期間屆滿後20日內補提理由書於原審
    法院，逾期未補提者，原審法院應定期間先命補正。第二審
    法院認為上訴書狀未敘述理由或上訴有第362條前段之情形
    者，應以判決駁回之，但其情形可以補正而未經原審法院命
    其補正者，審判長應定期間先命補正。刑事訴訟法第361條
    、第367條分別定有明文。所謂不服第一審判決之具體理由
    ，係指依據卷內訴訟資料，具體指摘第一審判決關於認定事
    實、適用法律及量刑等項，有違法或不當之情形而言，此為
    提起第二審上訴之法定要件。倘上訴人之上訴書狀或補提之
    上訴理由書，雖有敘述上訴理由，惟並未具體敘述第一審判
    決有上述違法、不當情形，即與未敘述具體理由無異，所為
    上訴，即不符合上訴之法定要件。
二、經查：
  (一)本件原判決以被告甲○○於審判中坦承犯行不諱，核與告訴
    人乙○○、優派人力資源顧問股份有公司（下稱優派公司）
    代理人陳惠蘭及渣打國際商業銀行股份有公司（下稱渣打銀
    行）代理人黃楷銘指訴情節相符，並有優派公司員工甲○○
    民國97年4月至10月出勤紀錄表、被告97年4月11日之電子郵
    件影本、被告實領薪資明細、優派公司請款明細及優派公司
    97年8月至11月轉帳明細等在卷可稽，因而認定被告確有行
    使變造私文書3罪、行使偽造私文書4罪，均犯行明確，復審
    酌被告並無前科，有本院被告前案紀錄表在卷可參，素行堪
    稱良好，因一時缺錢花用乃致萌生歹念，惟犯後坦承一切罪
    行，深表悔悟，且已與告訴人優派公司達成和解，並將犯罪
    所得歸還告訴人優派公司，有玉山銀行存款憑條附卷可查，
    告訴人優派公司復已將此筆款項轉交告訴人渣打銀行，並表
    示願意原諒被告等一切情狀，分別量處各罪有期徒刑2月，
    並定應執行為有期徒刑10月，緩刑3年，業已詳敘其所憑證
    據、認定理由及量刑依據。從形式上審查，其認事用法，並
    未違反法令，或悖離經驗法則、論理法則，量刑亦屬允當。
  (二)檢察官上訴意旨稱：被告畢業於東海大學法律系，目前就讀
    東吳大學法律研究所，受有相當之法治教育及具有法律專業
    知識，竟為一己私利，偽造文書詐取財物之犯罪時間長達半
    年，多次犯行惡性重大，嚴重侵害告訴人財產權益，原審輕
    判被告應執行有期徒刑10月，宣告緩刑3年，其量刑難謂公
    允，有違比例原則，並已違反刑法第57條之規定，難收懲儆
    矯治之效，自難認為原判決妥適，爰請求撤銷原判決，另為
    適當之判決等語。
  (三)按量刑輕重，係屬事實審法院得依職權自由裁量之事項，苟
    已斟酌刑法第57條各款所列情狀，而未逾越法定刑度，不得
    遽指為違法。至緩刑之宣告，除應具備同法第74條所定條件
    外，並須有可認為以暫不執行刑罰為適當之情形，始得為之
    ，亦屬法院裁判時得依職權自由裁量之事項，當事人不得以
    原審未諭知緩刑指為違背法令（最高法院72年台上字第6696
    號判例參照）。本件原判決於量刑時，係斟酌刑法第57條各
    款所列情狀，已詳如上述，就緩刑部分亦考量：「被告前未
    曾受任何刑之宣告，復斟酌被告目前係打工求學、就讀於研
    究所之學生，經此偵、審教訓，應知警惕，當無再犯之虞，
    本院因認對被告所處之刑以暫不執行為適當」等情，業就量
    處之刑度及緩刑之諭知，詳為審酌，並均已敘明理由，既未
    逾越法定刑度，亦未濫用自由裁量之權限。況檢察官於起訴
    時並未對被告為具體求刑，於原審審判期日蒞庭時對被告科
    刑範圍，亦未就刑度或是否宣告緩刑表示具體意見，此有起
    訴書及原審審判筆錄可按，尚難僅因被告受有相當之法治教
    育及具有法律專業知識，為一己私利，犯罪時間長達半年等
    情，即認原審量刑失當，自非屬上訴第二審之具體理由。此
    外，上訴意旨未具體指摘原審判決關於認定事實、適用法律
    及量刑等事項，究竟有何違法或不當之具體情形。揆諸上開
    說明，本件上訴未敘述具體理由，屬不合法律上之程式，應
    予駁回，並不經言詞辯論為之。
據上論斷，依刑事訴訟法第367條前段、第372條，判決如主文。
中    華    民    國    98    年    9    月    18     日
                  刑事第十三庭  審判長法  官   曾德水
                                      法  官   陳恆寬
                                      法  官   崔玲琦
以上正本證明與原本無異。
如不服本判決，應於收受送達後10日內向本院提出上訴書狀，其
未敘述上訴之理由者並得於提起上訴後10日內向本院補提理由書
（均須按他造當事人之人數附繕本）「切勿逕送上級法院」。
                                      書記官   馬佳瑩
中    華    民    國    98    年    9     月    18    日


司法院資訊處製作；財團法人民間司法改革基金會備份。
